臺灣高等法院刑事裁定
110年度聲字第3447號
聲明疑義人
即受判決人  張仁志



上列聲明疑義人即受判決人因妨害性自主等案件，對本院於中華
民國105年3月31日所為104年度侵上訴字第346號刑事判決聲明疑
義，本院裁定如下：
    主  文
聲明疑義駁回。
    理  由
一、聲明疑義意旨略以：聲明疑義人即受判決人甲○○因妨害性自
    主等案件，經臺灣高等法院以104年度侵上訴字第346號判處
    應執行有期徒刑5年確定，聲明疑義人對於量刑並無意見，
    惟司法院大法官於108年作成釋字第775號解釋，就「初犯」
    、「累犯」已有不同定義，並應於民國110年修法施行，聲
    明疑義人之前科紀錄中並無妨害性自主案件，自屬「初犯」
    ，原判決主文欄有關「累犯」之記載，顯與大法官解釋意旨
    有違，請更新為「初犯」，俾聲明疑義人得適用111年1月15
    日新修法之行刑累進處遇條例規定。
二、經查：
　㈠本件聲明疑義人因妨害性自主等案件，經本院以104年度侵上
    訴字第346號判處有期徒刑3年6月（共三罪），應執行有期
    徒刑5年，經最高法院以105年度台上字第1696號判決駁回上
    訴，於105年7月7日確定，有本院前開判決書及被告前案紀
    錄表附卷可資佐證。
　㈡而本院104年度侵上訴字第346號判決事實欄記載：「甲○○前
    於：⑴民國97年間因竊盜案件，經臺灣新竹地方法院以97年
    度竹簡字第562號判決判處有期徒刑4月，如易科罰金以新臺
    幣（下同）1千元折算1日確定；⑵97年間又因恐嚇取財等案
    件，經臺灣新竹地方法院以97 年度易字第633號判決應執行
    有期徒刑3 年10月，嗣經上訴，再經本院以97年度上易字第
    2985號判決駁回上訴確定；⑶98年間復因偽造文書等案件，
    經臺灣新竹地方法院以99 年度審竹簡字第540號判決應執行
    有期徒刑7 月，如易科罰金以1千元折算1日確定；⑷又於99
    年間因恐嚇等案件，經臺灣新竹地方法院以99年度審易字第
    635號判決判處應執行有期徒刑1年1 月確定，上開案件嗣經
    臺灣新竹地方法院以99年度聲字第1369號裁定應執行有期徒
    刑5年2月確定，於102年5月22日縮刑期滿執行完畢（於本案
    構成累犯）」，判決理由中說明：「被告有如前述事實欄
    所載之犯罪科刑紀錄及執行情形，此有卷附本院被告前案紀
    錄表可稽，其於受徒刑之執行完畢後，5 年以內故意再犯本
    案有期徒刑以上之罪，均為累犯，應依刑法第47條第1項規
    定加重其刑」，並於主文欄諭知「甲○○犯強制性交罪，共參
    罪，均累犯，各處有期徒刑參年陸月。應執行有期徒刑伍年
    」，其主文之意義應屬明瞭，並無疑義。
　㈢聲明疑義人雖以司法院大法官釋字第775 號解釋，主張原判
    決主文欄有關「累犯」之記載，有所疑義。惟司法院大法官
    於108年2月22日作成釋字第775 號解釋，認有關累犯加重本
    刑部分，不生違反憲法一行為不二罰原則之問題。惟其不分
    情節，基於累犯者有其特別惡性及對刑罰反應力薄弱等立法
    理由，一律須加重最低本刑，於不符合刑法第59條所定要件
    之情形下，致生行為人所受之刑罰超過其所應負擔罪責之個
    案，其人身自由因此遭受過苛之侵害部分，對人民受憲法第
    8 條保障之人身自由所為限制，不符憲法罪刑相當原則，牴
    觸憲法第23條比例原則。於此範圍內，有關機關應自本解釋
    公布之日起2 年內，依本解釋意旨修正之。於修正前，為避
    免發生上述罪刑不相當之情形，法院就該個案應依本解釋意
    旨，裁量是否加重最低本刑（司法院釋字第775 號解釋意旨
    參照）。是依前開大法官解釋意旨，刑法第47條有關累犯加
    重本刑之規定，並不違憲，僅其不分情節，一律加重最低本
    刑，牴觸憲法第23條比例原則，於修正前，法院應就個案審
    酌行為人所受之刑罰是否超過其所應負擔罪責，裁量是否加
    重最低本刑，並未變更累犯之要件及認定標準，聲明疑義人
    以其前科紀錄並無妨害性自主相同案件，認本案犯罪不構成
    累犯，容有誤會。況聲明疑義人所犯妨害性自主罪業經判決
    確定，依法律不溯及既往原則，刑法第47條規定日後縱經修
    正，亦無從溯及適用。
三、綜上，聲明疑義人執前開情詞對本院104年度侵上訴字第346
    號判決聲明疑義，為無理由，應予駁回。
據上論斷，依刑事訴訟法第486條，裁定如主文。
中　　華　　民　　國　　110 　年　　9 　　月　　7 　　日
                  刑事第三庭    審判長法　官  張惠立  
                                      法　官  劉兆菊  
                                      法　官  廖怡貞
以上正本證明與原本無異。
如不服本裁定，應於收受送達後五日內向本院提出抗告狀。
                                      書記官  劉芷含
中　　華　　民　　國　　110 　年　　9 　　月　　7 　　日